臺灣高等法院刑事判決　　　　　　　　96年度上訴字第3753號
上　訴　人
即　被　告　甲○○
選任辯護人　黃英哲律師
　　　　　　劉姿吟律師
　　　　　　謝庭恩律師
上列上訴人因毒品危害防制條例案件，不服臺灣臺北地方法院96
年度訴字第771號，中華民國96年7月25日第一審判決（起訴案號
：臺灣臺北地方法院檢察署96年度偵字第8204號），提起上訴，
本院判決如下：
    主  文
上訴駁回。
    事  實
一、甲○○明知大麻係毒品危害防制條例第二條第二項第二款所
    列之第二級毒品，且係行政院依懲治走私條例第二條第四項
    規定公告之「管制物品項目及其數額」命令甲項第四款規定
    之管制進出口物品，不得運輸、施用及持有，更不得私運進
    口，竟於民國九十五年十月下旬某日，登入加拿大「大麻黨
    」網站（網址www.budmail.biz)，以加拿大幣二百元（折合
    新臺幣約五千元）之代價，向某真實姓名年籍不詳之人購買
    重量約二十一公克之乾燥大麻葉欲供己施用，並以平信郵寄
    二百元加拿大幣至上開網站上所指定之國外郵政信箱，且以
    書寫電子郵件方式指定對方將大麻葉寄送予「Alice Lin」
    、郵寄地址則為甲○○在臺北市○○區○○路三段八九號大
    安郵局承租之臺北郵政一一七局第二八三號信箱，而與該真
    實姓名年籍不詳之成年人，共同基於運輸毒品進口之犯意聯
    絡，由該名真實姓名年籍不詳之成年人，於九十五年十一月
    中旬某日，利用不知情之空運業者，以郵寄方式，將夾藏乾
    燥大麻葉三小包（不含空包裝袋，淨重二十二點五四公克）
    之郵包一個，寄送至甲○○所承租之上開信箱。嗣於九十五
    年十一月二十日，財政部基隆關稅局臺北郵局支局執行郵檢
    時，發現上開信箱之郵包夾藏大麻葉，始被查獲。
二、案經法務部調查局航業海員調查處移送臺灣臺北地方法院檢
    察署檢察官偵查起訴。
    理  由
一、按被告以外之人於審判外之言詞或書面陳述，除法律有規定
    者外，不得作為證據，刑事訴訟法第一百五十九條第一項定
    有明文；另按被告以外之人於審判外之陳述，雖不符前四條
    之規定，而經當事人於審判程序同意作為證據，法院審酌該
    言詞陳述或書面陳述作成時之情況，認為適當者，亦得為證
    據，同法第一百五十九條之五第一項規定甚明。本院據以認
    定被告甲○○犯罪事實之證據，部分屬傳聞證據，惟因被告
    、辯護人及公訴人於本院行準備程序時，對於證據能力均不
    表爭執而同意作為證據（見本院九十六年九月十九日準備程
    序筆錄），本院審酌該等傳聞證據作成之情況，亦無違法或
    不當情事，因而認為適當，依刑事訴訟法第一百五十九條之
    五第一項規定，該等傳聞證據自具備證據能力而得作為證據
    。
二、訊據被告甲○○固不否認伊於九十五年十月下旬某日，登入
    加拿大「大麻黨」網站（網址www.budmail.biz)，以加拿大
    幣二百元（折合新臺幣約五千元）之代價，向某真實姓名年
    籍不詳之人購買重量約二十一公克之乾燥大麻葉，並以平信
    郵寄二百元加拿大幣至上開網站上所指定之國外郵政信箱，
    且以書寫電子郵件方式指定對方將大麻寄送予「Alice Lin
    」、郵寄地址則為其所承租之上開信箱等情，然矢口否認有
    何運輸毒品或私運管制物品進口之犯行，辯稱：伊係因為好
    奇始上網購買第二級毒品大麻欲供己施用，未曾與任何人有
    運輸毒品進口之犯意聯絡或行為分擔，本案扣案之大麻葉伊
    亦從未持有，是伊並無公訴人所指訴之犯行云云。
三、經查：
（一）被告於九十五年十月下旬某日，登入加拿大「大麻黨」網
      站，向真實姓名年籍不詳之人購買價值加拿大幣二百元之
      乾燥大麻葉欲供己施用，並以平信郵寄二百元加拿大幣至
      上開網站上所指定之國外郵政信箱，且以書寫電子郵件方
      式指定對方將大麻葉寄送予「Alice Lin」、郵寄地址則
      為被告所承租之臺北郵政一一七局第二八三號信箱，該真
      實姓名年籍不詳之人，則於九十五年十一月中旬，以「
      LISA ALEXANDER」之名義，利用不知情之空運業者，郵寄
      含有乾燥大麻葉之郵包一個至上開信箱等事實，業據被告
      於調查局詢問、偵查及原審及本院審理時均坦承不諱，並
      有郵包封面影本、被告承租專用信箱租用申請書等件在卷
      可證（見九十六年度偵字第八二０四號卷第十三頁、第十
      四頁）；而自寄送至被告所承租信箱之郵包中所扣得疑似
      大麻葉檢品一袋（分三小包），經送請法務部調查局以化
      學呈色法、氣相層析質譜儀分析法鑑定結果，確認均含第
      二級毒品大麻成分，合計淨重二十二點五四公克（空包裝
      總重七點一六公克），此有法務部調查局九十六年三月二
      日調科壹字第０九六二三０一六五七０號鑑定書一紙附卷
      可證（見九十六年度偵字第八二０四號卷第四頁）。
（二）被告雖辯稱購買大麻僅係供己施用，無與他人有運輸毒品
      進口臺灣之犯意聯絡及行為分擔云云，惟按運輸毒品罪之
      成立，並無限於運送他人所有或持有之毒品為要件，即不
      以為他人輸送為必要，即為自己輸送者亦包括在內（最高
      法院八十二年度台覆字第一二七號判決參照）。另按毒品
      危害防制條例之運輸毒品罪，所稱之「運輸」係指轉運輸
      送而言，不以國外輸入國內或國內輸出國外者為限，其在
      「國內運送」者，亦屬之，至於運輸之動機、目的是否意
      在為己或為他人，運輸之方法為海運、空運、陸運或兼而
      有之，均非所問，至零星夾帶或短途持送者，雖得斟酌實
      際情形，依持有毒品罪論科，但仍以無運輸或販賣之意圖
      者為限，最高法院九十四年度台上字第二八四五號著有判
      決意旨可資參照。又運輸行為之既遂、未遂，以已否起運
      為準，不以到達目的地為要件（最高法院九十五年度台上
      字第三０五０號判決意旨可資參照），是向國外賣主訂購
      毒品，約定由賣主委交不知情之第三者運輸進口，於國外
      賣主將毒品交由不知情之第三人運送時，即屬毒品運輸行
      為之既遂，而就國內買主而言，亦係同屬利用不知情之第
      三者從事運輸進口行為（本院九十四年重上更(三)字第一六
      ０號刑事判決亦採相同見解）。被告主動向加拿大網站上
      真實姓名不詳之人購買大麻，提供收受人之名字、郵寄信
      箱地址予賣方，且於原審準備程序時供承確實知悉大麻將
      自加拿大寄送至臺灣，若伊未購買大麻，位在加拿大之人
      不可能將夾藏大麻之郵包寄至伊承租之信箱等語（見原審
      卷第十五頁反面），另於本院審理時亦陳稱對方指定之收
      匯信箱係在國外等語（本院審理筆錄第七頁），是被告確
      知寄件方身在國外，其所購買之第二級毒品大麻，勢必透
      過空運或海運以郵件包裹之方式運輸進口我國境內，應為
      被告所明知，又被告自承提供電子郵件及收件郵政信箱地
      址予國外賣方，是國外賣方如與被告有訊息連絡之需時，
      大可透過電子郵信往返連絡已足，被告無再提供專供收受
      實體郵件之郵政信箱之必要，是被告提供郵政信箱及收件
      人姓名予加拿大之毒品賣方時，對該第二級毒品大麻將以
      郵件包裹之形式寄至其所承租之郵政信箱，亦有相當之認
      識，足認運輸上開第二級毒品大麻進口臺灣之整個過程，
      均未超出被告主觀預見之範圍，是被告與出售、寄送大麻
      之真實姓名年籍不詳之人間，就運輸毒品、私運管制物品
      進口之犯行，確有犯意聯絡與行為分擔，而本件亦非屬零
      星夾帶或短途持送之情形，縱使被告係為自己施用之目的
      運輸毒品進口，且本人尚未收受大麻郵包即為警查獲，仍
      無礙其運輸毒品、私運管制物品進口既遂之罪責。至被告
      辯稱伊對該包毒品何時交貨、交貨之地點以及方法均無認
      識云云，然被告即以購買第二級毒品大麻之意上網站訂購
      ，所期者乃賣方能依約交貨（大麻），是被告僅需對該第
      二級毒品大麻將從國外賣方之所在運輸進入我國境內之事
      實有所認識，即足以認被告與國外之不詳姓名之賣方有運
      輸及進口第二級毒品大麻之犯意連絡，對於所購之第二級
      毒品大麻究係從空運來台亦或走海運進口有關運輸進口之
      細節，本非被告關心之重點，是如前述，被告即提供收受
      實體郵件之郵政信箱予賣方，且對賣方之所有連絡收款均
      在國外亦知之甚詳，被告縱對交貨之確實時間以及運輸之
      方法未能事先知悉，實無礙於其與外國不詳姓名之賣方有
      運輸進口第二級毒品大麻進入我國境內之犯意連絡之成立
      ，是被告此部分所辯，尚無從為被告有利之認定。又出賣
      、寄送毒品予被告之人，雖無證據顯示為成年人，惟亦無
      證據顯示有兒童或少年，爰依有利於被告之認定，認為該
      名出賣、寄送毒品予被告之人為成年人。
（三）綜上，本件事證明確，被告所辯，無非卸責之詞，不足採
      信，其犯行堪以認定。
四、核被告所為，係犯毒品危害防制條例第四條第二項之運輸第
    二級毒品罪及懲治走私條例第二條第一項之私運管制物品進
    口罪。被告運輸毒品進口之行為，係利用不知情之空運業者
    為之，屬間接正犯。被告與寄送大麻之真實姓名年籍不詳之
    成年人，就本案有犯意聯絡及行為分擔，為共同正犯。被告
    所犯上開二罪，係一行為觸犯數罪名之想像競合犯，應從一
    重之運輸第二級毒品罪論處。
五、又毒品危害防制條例第四條第二項之運輸第二級毒品罪，其
    法定刑為無期徒刑或七年以上有期徒刑，得併科新臺幣七百
    萬元以下罰金之重刑，惟被告係因一時好奇，始上網購買大
    麻自國外運輸進口欲供己施用，業據被告供陳在卷（見九十
    六年度偵字第八二０四號卷第二一頁、原審卷第三六頁反面
    ），其運輸大麻進口之目的並非在販賣他人，且運輸進口毒
    品之數量非多，是以被告犯罪之具體情狀及行為背景，不無
    情輕法重之情，縱宣告法定最低度之刑猶嫌過重，爰依刑法
    第五十九條之規定酌減其刑，故無期徒刑減為二十年以下，
    十五年以上有期徒刑，有期徒刑則減輕其刑二分之一。原審
    本同上見解並審酌被告運輸足以危害身心健康之第二級毒品
    大麻進口臺灣，敗壞社會風氣，應予非難，暨其犯罪之目的
    、手段、生活狀況、智識程度等一切情狀，依刑事訴訟法第
    二百九十九條第一項前段，毒品危害防制條例第四條第二項
    ，懲治走私條例第二條第一項、第十一條，刑法第十一條前
    段、第二十八條、第五十五條、第五十九條，量處被告有期
    徒刑三年六月，並說明扣案之第二級毒品大麻三小包（不含
    包裝袋，淨重二十二點四五公克），均應依毒品危害防制條
    例第十八條第一項前段規定沒收銷燬之，至於包裝上開大麻
    之空包裝袋三只，有防止毒品裸露、逸出及潮濕之功用，均
    為共犯所有，供被告及其共犯犯本案所用之物，依毒品危害
    防制條例第十九條第一項規定宣告沒收。認事用法核無不合
    ，被告上訴猶執陳詞否認犯罪，非有理由，應予駁回。
據上論斷，應依刑事訴訟法第三百六十八條，判決如主文。
本案經檢察官張金塗到庭執行職務。
中　　華　　民　　國　　96　　年　　10　　月　　26　　日
       　　　　　 刑事第十五庭審判長法　官  吳昭瑩
                                    法　官  李正紀
                                    法　官  李釱任
以上正本證明與原本無異。
如不服本判決，應於收受送達後十日內向本院提出上訴書狀，其
未敘述上訴之理由者並得於提起上訴後十日內向本院補提理由書
（均須按他造當事人之人數附繕本）。
                                    書記官  洪秋帆
中　　華　　民　　國　　96　　年　　10　　月　　29　　日
附錄：本案論罪科刑法條全文
毒品危害防制條例第4 條
製造、運輸、販賣第一級毒品者，處死刑或無期徒刑；處無期徒
刑者，得併科新臺幣1 千萬元以下罰金。
製造、運輸、販賣第二級毒品者，處無期徒刑或7 年以上有期徒
刑，得併科新臺幣7 百萬元以下罰金。
製造、運輸、販賣第三級毒品者，處5 年以上有期徒刑，得併科
新臺幣5 百萬元以下罰金。
製造、運輸、販賣第四級毒品者，處3 年以上10年以下有期徒刑
，得併科新臺幣3 百萬元以下罰金。
製造、運輸、販賣專供製造或施用毒品之器具者，處1 年以上7
年以下有期徒刑，得併科新臺幣1 百萬元以下罰金。
前五項之未遂犯罰之。
懲治走私條例第2 條
私運管制物品進口、出口逾公告數額者，處7 年以下有期徒刑，
得併科新臺幣3 百萬元以下罰金。
前項之未遂犯罰之。
第1 項所稱管制物品及其數額，由行政院公告之。
